【裁判字號】    97,上訴,3217
【裁判日期】    980224
【裁判案由】    毒品危害防制條例等
【裁判全文】
臺灣高等法院臺中分院刑事判決        97年度上訴字第3217號
上  訴  人
即  被  告  乙○○
                    (現羈押於台灣台中看守所)
選任辯護人  王通顯律師
上列上訴人因毒品危害防制條例等案件，不服臺灣臺中地方法院
97年度訴字第3488號中華民國97年11月18日第一審判決（起訴案
號：臺灣臺中地方法院檢察署97年度偵字第17221號），提起上
訴，本院判決如下：
    主  文
上訴駁回。
    事  實
一、乙○○明知海洛因係毒品危害防制條例第2條第2項第1款所
    規定之第一級毒品，不得販賣，竟與甲○○ (此部分，業據
    撤回上訴而確定)基於共同意圖營利而販買第一級毒品海洛
    因之犯意聯絡，於下列(一)至(四)所示時、地與甲○○共同販賣
    第一級毒品海洛因予廖鴻文、潘郁文、何如玉等人；其詳情
    如下：
  (一)於97年6月26日下午5時許，由廖鴻文先以電話撥打甲○○所
    使用門號0000000000號行動電話聯絡，與甲○○談妥購買海
    洛因事宜，並前往甲○○位於臺中市○區○○○路367號15
    樓之15租屋處樓下之全家便利商店後，甲○○即推由乙○○
    將數量不詳，價格為新臺幣 (下同)1000元之海洛因販賣予
    廖鴻文一次，惟廖鴻文僅給付乙○○800元。
  (二)於97年6月24日上午8時許，由潘郁文先以電話撥打甲○○所
    使用門號0000000000號行動電話聯絡，與甲○○談妥購買海
    洛因事宜，並前往甲○○位於臺中市○區○○○路367號15
    樓之15租屋處樓下後，甲○○即推由乙○○將數量不詳，價
    格為500元之海洛因販賣予潘郁文一次。
  (三)於97年6月14日晚上6時許，由何如玉先以電話撥打甲○○所
    使用門號0000000000號行動電話聯絡，與甲○○談妥購買海
    洛因事宜後，甲○○即推由乙○○將數量不詳，價格為2000
    元之海洛因，攜至臺中市○○路○段174號附近（即太原路
    三段之全家便利商店），販賣予何如玉一次。
  (四)於97年6月24日凌晨2時許，由何如玉先以電話撥打甲○○所
    使用門號0000000000號行動電話聯絡，與甲○○談妥購買海
    洛因事宜後，甲○○即推由乙○○將數量不詳，價格為2000
    元之海洛因，攜至臺中市○○路○段一七四號附近（即太原
    路三段之全家便利商店），販賣予何如玉一次。嗣經警接獲
    線報後，對甲○○所持用之門號0000000000號行動電話實施
    通訊監察，並於97年7月16日上午9時許，在甲○○位於臺中
    市○○區○○路二段39號14樓之2住處執行搜索，扣得甲○
    ○所有供作為聯絡販賣第一級毒品所用之BENQ牌行動電話一
    支（內含門號0000000000號SIM卡），而查獲上情。
二、案經彰化縣警察局溪湖分局報請臺灣彰化地方法院檢察署檢
    察官偵查起訴。
    理  由
一、按被告以外之人於偵查中向檢察官所為之陳述，除顯有不可
    信之情況者外，得為證據。刑事訴訟法第159條之1第2項定
    有明文。偵查中對被告以外之人（包括證人、鑑定人、告訴
    人、被害人及共同被告等）所為之偵查筆錄，或被告以外之
    人向檢察官所提之書面陳述，性質上均屬傳聞證據。惟現階
    段刑事訴訟法規定檢察官代表國家偵查犯罪、實施公訴，依
    法其有訊問被告、證人及鑑定人之權，證人、鑑定人且須具
    結，而實務運作時，檢察官偵查中向被告以外之人所取得之
    陳述，原則上均能遵守法律規定，不致違法取供，其可信度
    極高，職是，被告以外之人前於偵查中已具結而為證述，除
    反對該項供述得具有證據能力之一方，已釋明「顯有不可信
    之情況」之理由外，不宜以該證人未能於審判中接受他造之
    反對詰問，即遽指該證人於偵查中之陳述不具證據能力。查
    本件證人廖鴻文、何如玉於偵查中所為證述，均已具結保證
    其等證言之真實性，渠等所為證述及共同被告甲○○於偵查
    中之供述，被告、辯護人均未能釋明上開陳述有何「顯不可
    信之情況」，且於客觀之外部情狀上，難認有何顯不可信之
    情狀，是證人廖鴻文、何如玉及共同被告甲○○於偵查中所
    為陳述，自有證據能力。
二、次按被告以外之人於審判外之陳述，雖不符前四條之規定，
    而經當事人於審判程序同意作為證據，法院審酌該言詞陳述
    或書面陳述作成時之情況，認為適當者，亦得為證據。當事
    人、代理人或辯護人於法院調查證據時，知有第159條第1項
    不得為證據之情形，而未於言詞辯論終結前聲明異議者，視
    為有前項之同意。刑事訴訟法第159條之5定有明文。核其立
    法理由在於傳聞證據未經當事人之反對詰問予以核實，乃排
    斥其證據能力。惟當事人如放棄對原供述人之反對詰問權，
    於審判程序表示同意該等傳聞證據可作為證據，此時，法院
    除認該傳聞證據欠缺適當性外，自可承認其證據能力。本件
    檢察官、被告及辯護人於審判期日，對證人廖鴻文、潘郁文
    、何如玉於警詢時所為陳述，同案被告甲○○於警詢中之供
    述，及就同案被告甲○○所使用門號0000000000號行動電話
    通訊監察譯文、通訊監察書等證據均未於言詞辯論終結前表
    示異議，且本院審酌該等證據之取供或作成時，均無不當或
    不法之情形，本院認以之作為證據為適當，是依前揭說明，
    上開證據均有證據能力。
三、訊據被告乙○○於本院審理中坦承於上揭時、地與甲○○共
    同販賣第一級毒品海洛因予廖鴻文、潘郁文、何如玉等情，
    核與證人廖鴻文、潘郁文、何如玉於警詢及偵訊中所證述，
    ，及同案被告甲○○於警詢、偵查中陳述之情節相符，且有
    電話號碼0000000000號行動電話通訊監察譯文在卷可稽，復
    有BENQ牌行動電話（內含0000000000號SIM卡）扣案可資佐
    證。被告乙○○之自白應認與事實相符，參以一般人販入毒
    品後，復行賣出，焉有不賺取差價者，否則，焉有人甘冒販
    賣毒品之重刑者? 是被告乙○○與同案被告甲○○共同販買
    第一級毒品，顯係基於營利之目的無訛。本件事證明確，被
    告乙○○上揭犯行堪予認定。至檢察官起訴書記載如事實欄
    一之(一)部分之販賣所得為一千元，惟查同案被告甲○○於原
    審審理時陳稱該次交易，被告乙○○僅自廖鴻文處收取800
    元，被告乙○○亦坦承僅向廖鴻文收取800元，核與上開監
    聽譯文內容相符，是此部分之販賣所得應認定為800元，附
    此敘明。
四、查海洛因屬毒品危害防制條例第2條第2項第1款所定第一級
    毒品，不得販買，為被告乙○○所明知，業據被告乙○○於
    本院供述在卷。被告乙○○竟與同案被告甲○○分別於事實
    欄一之(一)、(二)、(三)、(四)所示時、地共同販賣第一級毒品海洛
    因予廖鴻文、潘郁文、何如玉等人，核其所為係犯違反毒品
    危害防制條例第4條第1項之販賣第一級毒品罪。被告乙○○
    為供共同販賣而持有第一級毒品海洛因之低度行為，應為販
    賣之高度行為所吸收，故不另論罪。被告乙○○所犯上揭四
    次販賣第一級毒品罪間，其犯意各別，應予分論併罰。被告
    乙○○與同案被告甲○○就上開四次販賣第一級毒品罪，彼
    此有犯意聯絡、行為分擔，應論以共同正犯。按刑法第59條
    規定犯罪之情狀可憫恕者，得酌量減輕其刑，其所謂「犯罪
    之情狀」，與同法第57條規定科刑時應審酌之一切情狀，並
    非有截然不同之領域，於裁判上酌減其刑時，應就犯罪一切
    情狀（包括第57條所列舉之10款事項），予以全盤考量，審
    酌其犯罪有無可憫恕之事由（即有無特殊之原因與環境，在
    客觀上足以引起一般同情，以及宣告法定低度刑，是否猶嫌
    過重等等），以為判斷（最高法院95年度台上字第6157號判
    決意旨參照）。而毒品危害防制條例第4條第1項規定之法定
    刑為死刑或無期徒刑，刑度可謂重大。然同為販賣第一級毒
    品之人，其原因動機不一，犯罪情節未必盡同，或有大盤毒
    梟者，亦有中、小盤之分，甚或僅止於吸毒者友儕間為求互
    通有無之有償轉讓者亦有之，其販賣行為所造成危害社會之
    程度自屬有異，法律科處此類犯罪，所設之法定最低本刑卻
    同為「死刑或無期徒刑」，不可謂不重。為達懲儆被告，並
    可達防衛社會之目的者，自非不可依客觀之犯行與主觀之惡
    性二者加以考量其情狀，是否有可憫恕之處，適用刑法第五
    十九條之規定酌量減輕其刑，期使個案裁判之量刑，能斟酌
    至當，符合比例原則。查被告乙○○與同案被告甲○○共同
    販賣第一級毒品海洛因之對象僅有證人廖鴻文、潘郁文、何
    如玉，販賣次數為四次，販賣所得合計僅5300元，實際販售
    出之毒品數量，較諸販毒集團尚屬零星小額，造成危害尚非
    鉅大，況被告乙○○係依同案被告甲○○之指示代為送交第
    一級毒品海洛因予購毒者，且伊將購毒者所交付之價金全數
    轉交同案被告甲○○收受，伊實際上並無所得，衡其犯罪情
    狀在客觀上顯非不可憫恕，倘科以其所犯之罪之最低法定刑
    為無期徒刑，顯有法重情輕，而有處罰過重之嫌，爰依刑法
    第59條之規定，就上揭各罪予以減輕其刑。
五、按犯第4條至第9條、第12條、第13條或第14條第1項、第2項
    之罪者，其供犯罪所用或因犯罪所得之財物，均沒收之，如
    全部或一部不能沒收時，追徵其價額或以其財產抵償之，毒
    品危害防制條例第19條第1項定有明文。又按共同正犯之犯
    罪所得為新臺幣時，因係合併計算，且於全部或一部不能沒
    收時以其財產抵償之，為避免執行時發生重複沒收、抵償之
    情形，故各共同正犯之間係採連帶沒收主義，於裁判時僅諭
    知連帶沒收，不得就全體共同正犯之總所得對各該共同正犯
    分別重複諭知沒收（最高法院95年度台上字第3883號判決意
    旨參照）。查被告乙○○就事實欄一之(一)、(二)、(三)、(四)共同
    販賣第一級毒品所得共計5300元，係被告乙○○與同案被告
    甲○○二人犯共同販賣第一級毒品罪所得之財物，雖未扣案
    ，然應依毒品危害防制條例第19條第1項規定，應宣告連帶
    沒收，如全部或一部不能沒收時，以其等財產抵償之。
六、又毒品危害防制條例第19條第1項規定，犯販賣毒品罪者，
    其供犯罪所用或因犯罪所得之財物，均沒收之。但此並無「
    不問屬於犯人與否沒收之」之特別規定，自應仍有刑法第38
    條第1項第3款、第3項前段之適用，即以屬於犯人所有者為
    限，始得沒收之（最高法院94年度台上字第4265號裁判意旨
    參照）。在本案中，同案被告甲○○係使用門號0000000000
    號行動電話門號，作為違犯販賣第一級毒品犯行之聯絡工具
    ，上開門號借用案外人翁靜愉名義申請，但為同案被告甲○
    ○所有，另該門號所插用之BENQ牌行動電話機，係被告甲○
    ○所有且供販賣第一級毒品使用，業經同案被告甲○○供陳
    在卷，應依毒品危害防制條例第19條第1項前段之規定，宣
    告沒收。另扣案之LG牌行動電話（內含000000000
    0號SIM卡）、SONY-ERICSSON牌行動電話（內含00000
    00000號SIM卡）、安非他命吸食器一個、玻璃球二個
    、安非他命吸食器一組、夾鏈袋一包、葡萄糖二包雖均為被
    告甲○○所有，但均非違禁物，且非供犯本件犯罪所用之物
    ，核與毒品危害防制條例第19條第1項或刑法第38條沒收之
    要件均屬有間，爰不諭知沒收，併此敘明。
七、原審認被告罪證明確，而論以共同販賣第一級毒品罪，並適
    用刑法第59規定減輕其刑，且審酌被告乙○○前有公共危險
    前科，此有臺灣高等法院被告前案紀錄表二份在卷可按，其
    不知戒慎惕勵，明知毒品具有成癮性、濫用性，對社會深具
    危害，且年輕力壯，不思正當工作謀生，竟為個人私利，無
    視於政府立法防制毒害之美意，販賣第一級毒品海洛因，危
    害國民身心健康及社會治安，並助長毒品之泛濫，及被告坦
    承犯行，接受法律之制裁，犯後態度良好，顯已有悔改之意
    ，衡情應有再令入社會自新之機會等一切情狀，就上開四罪
    分別量處有期徒刑十五年二月，並定其應執行刑為有期徒刑
    十五年六月。且就上開各次販賣第一級毒品所得，諭知連帶
    沒收，如如全部或一部不能沒收時，以其等財產抵償之。另
    就扣案之BENQ牌行動電話 (內含門號0000000000號SIM卡)宣
    告沒收。其認事用法核無不當，量刑亦堪認妥適。被告乙○
    ○上訴意旨略以同案被告甲○○為累犯，且同案被告甲○○
    與購毒品電話聯繫後，推由伊將毒品交付，故伊於販毒過程
    僅為跑腿而已，並無獲取任何利益，惟原判決就上開各罪科
    處同案被告甲○○各有期徒刑十五年四月，而科處被告乙○
    ○各有期徒刑十五年二月，即將二人科處同一之刑，顯有違
    罪刑相當原則之不當云云，惟原判決雖就同案被告甲○○各
    科處有期徒刑十五年四月，然定其應執行刑為十七年，而被
    告乙○○部分，雖各罪量處有期徒刑十五年二月，惟定其應
    執行刑為十五年六月，顯然，同案被告甲○○之應執行刑較
    長於被告乙○○之應執刑有一年六月，足見渠等所科之刑仍
    有輕重之別，自難認原判決對渠等二人科以同一之刑，而有
    違罪刑相當原則之不當。是被告所指陳顯不可採，其上訴為
    無理由，應予駁回。
八、據上論結，應依刑事訴訟法第368條，判決如主文。
本案經檢察官丙○○到庭執行職務。
中    華    民    國    98    年    2     月    24    日
            刑事第四庭    審判長法  官  洪  耀  宗
                                法  官  劉  登  俊
                                法  官  許  文  碩
以上正本證明與原本無異。
如不服本判決應，於收受送達後10日內向本院提出上訴書狀，其
未敘述上訴之理由者，並得於提起上訴後10日內向本院補提理由
書（均須按他造當事人之人數附繕本）「切勿逕送上級法院」。
                                書記官  劉  玫  金
中    華    民    國    98    年    2     月    24    日


司法院資訊處製作；財團法人民間司法改革基金會備份。
